臺灣高雄地方法院刑事判決　　　　　　100年度簡上字第539號
上　訴　人
即　被　告　金煜文
上列上訴人因詐欺案件，不服本院高雄簡易庭中華民國100年7月
25日100年度簡字第4082號刑事簡易判決（檢察官聲請簡易判決
處刑案號：100年度偵字第10874號），提起上訴，本院第二審合
議庭判決如下：
    主  文
上訴駁回。
金煜文緩刑貳年。
    事  實
一、金煜文可預見依一般常情，取得他人帳戶與財產犯罪等不法
    行為間常有密切之關聯，竟仍基於縱使自己所交付之帳戶存
    摺、提款卡及密碼，遭詐欺集團利用為詐欺取財之工具，亦
    不違其本意之幫助詐欺取財不確定故意，於民國99年6月9日
    晚間 8時許，在高雄市鼓山區○○○○街「全家便利超商」
    內，將其所申設之兆豐國際商業銀行楠梓分行（下稱兆豐銀
    行）帳號 00000000000號帳戶之存摺、提款卡及密碼，以臺
    灣宅配通寄送之方式，寄往臺南市○區○○路二段 209號交
    付予真實姓名年籍均不詳，自稱「陳志豪」之詐欺集團成年
    成員，旋流入所屬詐欺集團。嗣該詐欺集團某成年成員取得
    上開帳戶後，即意圖為自己不法之所有，於 99年6月14日晚
    間 6時30分許，撥打電話予方怡仁，佯稱：其在東森百貨電
    視購物，因分期轉帳作業有誤，若未前去變更設定，將每月
    扣款云云，致方怡仁陷於錯誤，而依其指示，於99年6月14
    日晚間7時56分許，前往嘉義市某台新銀行ATM自動櫃員機前
    ，操作ATM自動櫃員機，匯出新臺幣(下同) 12,345元至金煜
    文上開兆豐銀行帳戶內，旋為提領一空。嗣方怡仁察覺有異
    並報警處理，為警循線查悉上情。
二、案經方怡仁訴由高雄市政府警察局鼓山分局報告臺灣高雄地
    方法院檢察署檢察官偵查起訴。
    理  由
壹、證據能力部分：
    按除法律另有規定外，實施刑事訴訟程序之公務員因違背法
    定程序取得之證據，其有無證據能力之認定，應審酌人權保
    障及公共利益之均衡維護；被告以外之人於審判外之言詞或
    書面陳述，除法律有規定者外，不得作為證據；又被告以外
    之人於審判外之陳述，雖不符合同法第159 條之1 至第159
    條之4 之規定，但經當事人於審判程序同意作為證據，法院
    審酌該言詞陳述或書面陳述作成時之情況，認為適當者，亦
    得為證據；當事人、代理人或辯護人於法院調查證據時，知
    有第159 條第1 項不得為證據之情形，而未於言詞辯論終結
    前聲明異議者，視為有前項之同意，刑事訴訟法第158 條之
    4 、第159 條第1 項、第159 條之5 分別定有明文。本判決
    下列所引用之各項供述證據，當事人均不爭執各該證據之證
    據能力，且迄本院言詞辯論終結前亦均未就該等證據之證據
    能力聲明異議，本院審酌此等證據資料取得及製作時之情況
    ，尚無違法不當及證明力明顯過低之瑕疵，以之作為證據應
    屬適當；另本判決後述所引之各項非供述證據，無證據證明
    係實施刑事訴訟程序之公務員以不法方式所取得，且亦無證
    據證明係非真實，復均與本件待證事實具有關聯性，是依刑
    事訴訟法第158 條之4 之反面解釋，當有證據能力；又前開
    供述與非供述證據復經本院於審理期日中合法調查，自均得
    為本案證據使用，同先敘明。
貳、實體部分：
一、訊據被告金煜文於本院審理中就上開犯罪事實坦承不諱，核
    與證人即告訴人方怡仁警詢中之證述相符，此外，復有被告
    兆豐國際商業銀行楠梓分行客戶基本資料檔及存款資料明細
    表、被告行動電話門號0000000000號通聯調閱查詢單及通話
    紀錄明細表、被告郵寄帳戶之存摺、提款卡及密碼之宅配通
    收執單據各 1紙附卷可稽，足認被告出於任意性之自白與事
    實相符。又按刑法上之故意，可分為直接故意與不確定故意
    （間接故意），所謂「不確定故意」，係指行為人對於構成
    犯罪之事實，預見其發生而其發生並不違背其本意者。衡諸
    坊間報章雜誌及新聞媒體，對於詐騙集團經常使用他人之金
    融帳戶，以隱匿其詐欺取財等犯罪之不法行徑，規避檢警等
    執法人員之查緝，類此在社會上層出不窮之案件，迭經報導
    及再三批露，故一旦有人刻意收集他人金融帳戶之存摺、提
    款卡及密碼使用，依一般常識，被告應極易判斷係隱身幕後
    之人為規避偵查機關循線追查之考慮而為，自可產生與不法
    犯罪目的相關之合理懷疑，並可預見將自己申請之金融帳戶
    提供他人使用，可能因此幫助他人從事犯罪行為，致使被害
    人及警方追查無門；復佐以被告為成年人，具有相當之社會
    經驗及智識程度，且其自承於交付帳戶前曾經聽過或看過反
    詐騙之相關宣導、廣告及報導等資訊，又供稱其當時亟需用
    錢，所以沒管那麼多等語(見本院簡上卷第25頁)，足認其貿
    然將金融帳戶之存摺、提款卡及密碼交予不熟識之人，當可
    預見該不詳人員可能將其所交付之物品利用作為與財產犯罪
    有關之工具，是被告主觀上確有幫助他人利用前開金融帳戶
    實施詐欺取財犯行之不確定故意甚明。本案事證明確，被告
    犯行洵堪認定，應予依法論科。
二、按刑法上之幫助犯，係對於犯罪與正犯有共同之認識，而以
    幫助之意思，對於正犯資以助力，而未參與實施犯罪之行為
    者而言（最高法院88年度台上字第1270號判決要旨參照）。
    是以，如未參與實施犯罪構成要件之行為，且係出於幫助之
    意思提供助力，即屬幫助犯，而非共同正犯。查被告將其所
    有上開帳戶提供予真實姓名年籍不詳之詐騙集團成年成員用
    以詐騙告訴人方怡文，使其匯款12,345元至被告前開帳戶內
    ，係基於幫助該成員用以詐騙他人財物之犯意，而未參與詐
    欺取財之構成要件行為。從而，上開詐欺集團成年成員施以
    詐術，使被害人陷於錯誤而為匯款，係犯刑法第339條第1項
    之詐欺取財罪。核被告所為，則犯刑法第30條第1項前段、
    第339條第1項之幫助詐欺取財罪。又被告基於幫助之意思，
    為非屬詐欺取財之構成要件行為，為幫助犯，爰依刑法第30
    條第 2項之規定，按正犯之刑減輕之。原審以被告犯罪事證
    明確，並審酌被告在知悉國內現今詐騙案件盛行之情形下，
    竟仍隨意提供其所申辦之提款卡及密碼，供實行詐欺犯罪者
    行騙財物，使不法之徒藉此能輕易獲取詐騙所得之金錢，導
    致檢警難以追緝，惟念被告前並無詐欺前科，有臺灣高等法
    院被告前案紀錄表 1份在卷可參，且平日素行尚可，又衡及
    本件被害人人數、遭詐騙金額、迄今未與被害人達成和解，
    犯後否認犯行等一切具體情狀，適用刑事訴訟法第449條第
    2項、第3項、第454條第2項，刑法第30條第1項前段、第2項
    第339條第1項、第41條第1項前段，刑法施行法第1條之1第
    1項、第2項前段規定，量處有期徒刑2月，並諭知易科罰金
    之折算標準，核其認事用法均無不合，量刑亦稱妥適。上訴
    人即被告上訴意旨指摘原審判決認事用法不當，請求撤銷改
    判，自無理由，應予駁回。
三、末查，被告前未曾受有期徒刑以上刑之宣告，因一時失慮，
    偶罹刑典，且已於本院審理中與告訴人方怡仁達成和解，並
    當庭給付和解金額12,345元予告訴人，有和解筆錄 1紙在卷
    可憑(見本院簡上卷第40頁)，並斟酌被告目前在仁武加工區
    工作，有固定之收入等情(見本院簡上卷第49頁)，諒其經此
    偵審程序之教訓及刑之宣告後，應已知所警惕而無再犯之虞
    ，本院因認暫不執行其刑為當，爰依刑法第74條第1項第1款
    規定，併諭知緩刑2年，以啟自新。
據上論斷，應依刑事訴訟法第 455條之1第1項、第3項、第368條
，刑法第74條第1項第1款，判決如主文。
本案經檢察官葉逸如到庭執行職務
中    華    民    國   100    年    12    月    27    日
                  刑事第十四法庭審判長法  官  陳銘珠
                                      法  官  黃政忠
                                      法  官  謝琬萍
以上正本證明與原本無異。
不得上訴。
中    華    民    國   100    年    12    月    27    日
                                      書記官 陳玉娥
附錄本案論罪法條：
中華民國刑法第339條
（普通詐欺罪）
意圖為自己或第三人不法之所有，以詐術使人將本人或第三人之
物交付者，處 5 年以下有期徒刑、拘役或科或併科 1 千元以下
罰金。
以前項方法得財產上不法之利益或使第三人得之者，亦同。
前二項之未遂犯罰之。